【裁判字號】    99,上易,194
【裁判日期】    990629
【裁判案由】    竊盜
【裁判全文】
臺灣高等法院臺南分院刑事判決         99年度上易字第194號
上  訴  人  臺灣臺南地方法院檢察署檢察官
被      告  己○○
            戊○○
            甲○○
            庚○○
上列上訴人因被告竊盜案件，不服臺灣臺南地方法院98年度易字
第1546號中華民國99年1月12日第一審判決（聲請簡易處刑書案
號：臺灣臺南地方法院檢察署98年度營偵字第1298號），提起上
訴，本院判決如下：
    主  文
原判決關於己○○部分撤銷。
己○○犯竊盜罪，累犯，處有期徒刑參月，如易科罰金以新台幣
壹仟元折算壹日。
其餘上訴駁回。
    事  實
一、己○○曾因竊盜案件經台灣台南地方法院判處有期徒刑8月
    確定，甫於民國96年5月13日執行完畢。詎其仍不知悔改，
    復意圖為自己不法所有，於民國98年7月25日6時30分許，駕
    駛VI－0191號自小貨車，至台南縣新營市埤寮里許丑43之10
    號丙○○住處（現已無人居住），欲竊取丙○○所有之自動
    鐵門，因鐵門過重無法一人搬動，乃通知不知情之戊○○、
    甲○○、庚○○（此部分無罪理由詳後述）等人分乘機車及
    腳踏車前來，4人以徒手之方式將該鐵門搬運至上開自小貨
    車上。嗣於同日7時30分許，為警據報後在台南縣後壁鄉新
    東村新港東188之4號查獲上開自動鐵門而查獲上情。
二、案經台南縣警察局新營分局報請台灣台南地方法院檢察署檢
    察官偵查起訴。
    理  由
甲、有罪部分
壹、證據能力部分：
一、按現行刑事訴訟法第一百五十九條第一項明定被告以外之人
    於審判外之言詞或書面陳述，除法律有規定者外，不得作為
    證據。而刑事訴訟法第一百五十九條之一至第一百五十九條
    之四為傳聞法則之例外規定，被告以外之人於審判外之陳述
    ，雖不符前四條之規定，但經當事人於審判程序同意作為證
    據，法院審酌該言詞陳述或書面陳述作成時之情況，認為適
    當者，亦得為證據；當事人、代理人或辯護人於法院調查證
    據時，知有第一百五十九條第一項不得為證據之情形，而未
    於言詞辯論終結前聲明異議者，視為有前項之同意，刑事訴
    訟法第159條之5定有明文。本件判決所引之審判外之供述及
    書證，業據公訴人、被告於本院準備程序、及審理時陳明並
    無意見，迄至言詞辯論終結前，亦未主張有刑事訴訟法第
    159條第1項不得為證據之情形，且經本院審酌後，認上開證
    據，均無不適當之情形，應認均有證據能力，合先說明。
二、卷內之照片6張係以機械方式所留存之現場影像，非屬供述
    證據，核無傳聞法則之適用，且與本案具有關聯性，而上開
    照片復係經警員合法攝得，應認具有證據能力。
貳、
一、訊據被告己○○對於其確有於上揭時、地與戊○○、甲○○
    、庚○○共同搬運丙○○所有之鐵門等情固均不爭執，然矢
    口否認有何為自己不法所有之竊盜故意，辯稱：伊與綽號「
    排骨仔」之丙○○原即為相識之友人，並均在黃昏市場擺攤
    ，於86年間丙○○曾積欠伊1萬多元之債務，然因伊於90 年
    即入監，未及催討，嗣執行至96年5月出監後，又遍尋不著
    丙○○，伊才會找來其他3人共同搬運上揭鐵門以抵償債務
    等語。
二、經查：被告己○○與丙○○間並無債務一節，業據證人丙○○於本院審理時到庭證稱：「（是否認識在場被告？）我都
    不認識。（有無欠己○○債務？）沒有。（新營市碑寮里許
    丑43之10號是你的住宅嗎？）是的。…，可能在市場有看過
    ，但也沒有交往過，…，不同意被告去將家中的鐵門拆走」
    等語明確（本院卷第72頁），核與證人丁○○○於本院審理
    時證稱：「（妳先生與己○○間有無債務糾紛？）我先生沒
    有跟人家有債務糾紛，我們家的財務都是我在管理，…，（
    擺攤會有朋友來找妳先生嗎，有的話，妳先生會帶他們出去
    喝酒嗎？）他如果喝酒也都在我們自己的店裡喝。（有沒有
    人來跟你收取，因為妳先生在外喝酒的錢？）沒有，我先生
    從不欠人家。」等情相符（本院卷第75頁），參酌被告己○○於原審審理時先則供稱丙○○積欠其1萬多元（原審簡字
    卷第23頁反面），嗣改稱丙○○積欠其2、3萬元（原審易字
    卷第54頁），前後供述金額不一，是否屬實，已非無疑，且
    被告己○○自承借錢並未寫借據等語（原審易字卷第54頁）
    ，是被告己○○辯稱因證人丙○○積欠債務始搬運上揭鐵門
    以抵償債務云云，並無足採。
三、此外並有臺南縣警察局新營分局扣押物品目錄表、贓物認領
    保管單各1紙及照片14張在卷可佐，本件事證明確，被告之
    竊盜犯行，堪予認定，應依法論科。
參、論罪科刑之理由
一、核被告己○○所為係犯刑法第320條第1項之竊盜罪。
二、被告己○○有如事實欄所載之前案科刑及執行紀錄，有卷附
    臺灣高等法院被告前案紀錄表可按，其受有期徒刑之執行完
    畢後，5年以內故意再犯本件有期徒刑以上刑之罪，為累犯
    ，應依刑法第47條第1項之規定加重其刑。
三、本件如後述被告戊○○、甲○○、庚○○之共同竊盜犯行尚
    屬無法證明而應為無罪之諭知，是公訴意旨認被告此部分係
    犯刑法第321條第1項第4款之結夥竊盜罪，起訴法條尚有未
    洽，應予變更。
肆、撤銷改判之理由
    原審疏未詳查，因而諭知被告己○○無罪之判決，顯有未洽
    。檢察官上訴意旨據以指摘原判決此部分為不當，為有理由
    ，自應由本院將原判決關於被告己○○部分撤銷改判，爰審
    酌被告不思正當努力工作營生，竟圖不勞而獲，且行竊他人
    之物毫無尊重他人財產權之觀念，徒手竊盜，犯罪手段尚稱
    平和，暨其高中畢業之智識程度、生活狀況、竊盜所得財物
    之價值、所竊財物業已返還被害人之兄乙○○、犯罪後態度
    等一切情狀，量處有期徒刑三月，並諭知易科罰金之折算標
    準。
乙、無罪部分
壹、聲請簡易判決處刑意旨略以：被告戊○○、甲○○、庚○○
    與己○○等4人共同意圖為自己不法所有，於民國98年7月25
    日7時30分許，被告戊○○、甲○○、庚○○等人分乘機車
    及腳踏車，與己○○駕駛VI－0191號自小貨車，至台南縣新
    營市埤寮里許丑43之10號丙○○住處（現已無人居住），趁
    四下無人之際，結夥竊取丙○○所有之自動鐵門，4人徒手
    共同搬運至上開自小貨車上。嗣於同日7時30分許，為警據
    報後在台南縣後壁鄉新東村新港東188之4號查獲上開自動鐵
    門而查獲上情，因認被告戊○○、甲○○、庚○○3人涉犯
    刑法第321條第1項第4款之結夥竊盜罪嫌。
貳、按犯罪事實應依證據認定之，無證據不得認定犯罪事實；又
    不能證明被告犯罪者，應諭知無罪之判決，刑事訴訟法第15
    4條第2項、第301條第1項前段分別定有明文。再按刑事訴訟
    法第161條已於民國91年2月8日修正公布，其第1項規定：檢
    察官就被告犯罪事實，應負舉證責任，並指出證明之方法。
    因此，檢察官對於起訴之犯罪事實，應負提出證據及說服之
    實質舉證責任。倘其所提出之證據，不足為被告有罪之積極
    證明，或其指出證明之方法，無從說服法院以形成被告有罪
    之心證，基於無罪推定之原則，自應為被告無罪判決之諭知
    （此最高法院92年台上字第128號亦有判例意旨可資參照）
    。再按認定犯罪事實所憑之證據，其為訴訟上之證明，須達
    於通常一般人均不致有所懷疑，而得確信其為真實之程度者
    ，始得據為有罪之認定，倘其證明未達到此一程度，而有合
    理之懷疑存在時，尚難為有罪之認定基礎；苟積極證據不足
    為不利於被告事實之認定時，即應為有利於被告之認定，更
    不必有何有利之證據（此最高法院76年台上字第4986號、30
    年上字第816號判例意旨可資參照）。
參、本件聲請簡易判決處刑意旨認被告戊○○、甲○○、庚○○
    等人涉有前開罪嫌，無非係以被告己○○、戊○○、甲○○
    、庚○○4人之供述，被害人丙○○之兄（誤載為弟）乙○○之證詞，及扣案之自動鐵門等作為主要之依據。
    惟訊據被告戊○○、甲○○、庚○○3人對於其等確有於上
    揭時、地共同搬運丙○○所有之鐵門等情固均不爭執，然堅
    決否認有何不法所有之竊盜故意，均辯稱：伊等因同案被告
    己○○自稱「其與綽號『排骨仔』之丙○○原即為相識之友
    人，並均在黃昏市場擺攤，於86年間丙○○曾積欠其1萬多
    元之債務，然因伊於90年即入監，未及催討，嗣執行至96
    年5月出監後，又遍尋不著丙○○，乃搬運上揭鐵門以抵償
    債務」等語，因而受邀前來幫忙搬運，伊等並無竊盜之故意
    等語。
肆、按竊盜罪須有不法所有之意圖，而竊取他人之動產，方始成
    立，倘行為人之主觀意思，在於抵債債款，即屬欠缺不法所
    有之意圖，核與竊盜罪構成要件不符，無由成立竊盜罪。經
    查：
一、證人即丙○○之兄乙○○並非系爭鐵門之所有權人，其於偵
    訊及原審審理中僅證稱：對於丙○○有無積欠被告己○○債
    務等事亦全無所悉（見原審易字卷第25至29頁），是證人乙○○之證詞對於被告己○○與丙○○間有無債權債務關係並
    無法證明，從而對於被告甲○○等人主觀上有無不法所有之
    意圖，證人乙○○之證述並無從為積極之證明。
二、次查，如前述證人即同案被告己○○自警訊時及於歷次供述
    始終供稱：其與綽號「排骨仔」之丙○○原即為相識之友人
    ，並均在黃昏市場擺攤，入監前丙○○曾積欠債務，為抵債
    才搬運系爭鐵門等語（警卷第2至5頁、原審簡字卷第23頁反
    面、易字卷第54頁），參酌，被告己○○確曾因執行觀察勒
    戒、強制戒治及煙毒殘刑等案件，於90年8月16日入監至96
    年5 月14日縮刑期滿執行完畢出監等情，亦有臺灣高等法院
    被告前案紀錄表1份在卷可稽（原審簡字卷第4至10頁參見）
    ，因之被告戊○○、甲○○、庚○○辯稱共同搬運丙○○之
    鐵門，係因同案被告己○○告知為抵償入監前丙○○所積欠
    之債務而搬運系爭鐵門，因鐵門過重所以找伊三人共同搬運
    ，伊等並無不法所有之竊盜犯意等語，即非完全無據。此外
    ，檢察官對於被告戊○○、甲○○、庚○○三人究竟有何不
    法所有之意圖部分，自始即未曾提出任何積極之證據或指出
    任何證明之方法，是被告戊○○、甲○○、庚○○等3人辯
    稱伊等並無竊盜犯意云云，尚屬可採。
三、雖本件系爭鐵門之所有權人即丙○○於本院審理時供稱與己○○並無債務糾紛等語，另證人丁○○○於於本院審理時亦
    證稱丙○○並未積欠己○○債務等語，亦無法證明被告等3
    人明知同案被告己○○與丙○○間並無債務關係而仍前往搬
    運系爭鐵門，從而此部份之證詞，尚無法為被告等3人不利
    之認定，附此敘明。
    是公訴人依其所提出之積極證據，尚不足為被告戊○○、甲○○、庚○○等3人犯竊盜罪之證明，且依客觀具體情事，
    亦不能排除本件竊盜以外其他對被告戊○○、甲○○、庚○○等3人有利之原因存在，故關於被告戊○○、甲○○、庚○○等3人是否犯有本件竊盜罪，本院認為尚未達於通常一
    般之人均不致有所懷疑之有罪確信心證，仍有合理懷疑之存
    在，依「罪證有疑，利於被告」之證據法則，自不能以推測
    或擬制之方法，為被告戊○○、甲○○、庚○○等3人有罪
    之認定。
伍、綜上各情相互勾稽，本件公訴人所提出之證據仍未達到於通
    常之人均不致有所懷疑，而得確信其為真實之程度，從而，
    本件被告戊○○、甲○○、庚○○等3人被訴竊盜犯行，依
    現有證據，其為訴訟上之證明尚未達於使本院得確信其為真
    實之程度，而仍有合理之懷疑存在，此外，復查無其他積極
    證據足資證明被告犯罪，揆諸首開說明，被告犯罪尚屬不能
    證明，自不得遽為有罪之判決，原審認為不能證明被告戊○○、甲○○、庚○○等3人犯罪，因而諭知被告戊○○、甲○○、庚○○等3人無罪之判決。本院核其認事用法均無不
    當。
陸、雖檢察官上訴意旨仍認被告戊○○、甲○○、庚○○等3人
    係犯結夥竊盜罪，因而指摘原判決此部份為不當等語。惟查
    檢察官上訴意旨所指摘各節，並未提出其他事證以實其說，
    經核仍屬臆測之詞，而無法證明被告戊○○、甲○○、庚○○等3人有竊盜之犯意，已如前述，是檢察官此部份之上訴
    ，為無理由，應予駁回。
丙、論罪法條
一、刑事訴訟法第368條、第369條第1項前段、第300條、第364
    條、第299條第1項前段。
二、刑法第320條第1項、第47條、第41條第1項、刑法施行法第
    1之1條。
本案經檢察官羅清溪到庭執行職務。
中    華    民    國    99    年    6     月    29    日
                  刑事第四庭    審判長法  官  吳志誠
                                      法  官  彭喜有
                                      法  官  羅心芳
以上正本證明與原本無異。
不得上訴。
                                      書記官  蔡振豐
中    華    民    國    99    年    6     月    29    日
附錄：本判決論罪科刑法條
中華民國刑法第320條：
（普通竊盜罪、竊佔罪）
意圖為自己或第三人不法之所有，而竊取他人之動產者，為竊盜
罪，處5  年以下有期徒刑、拘役或 5 百元以下罰金。
意圖為自己或第三人不法之利益，而竊佔他人之不動產者，依前
項之規定處斷。
前二項之未遂犯罰之。

司法院資訊處製作；財團法人民間司法改革基金會備份。
